【裁判字號】    99,交聲,951
【裁判日期】    991029
【裁判案由】    聲明異議
【裁判全文】
臺灣臺南地方法院交通事件裁定         99年度交聲字第951號
移送機關    交通部公路總局嘉義區監理所臺南監理站
異議人即
受處分人    甲○○
上列受處分人因違反道路交通管理處罰條例案件，對於交通部公
路總局嘉義區監理所臺南監理站民國99年7 月13日所為之裁決處
分（處分案號：嘉監南字第裁74-S00000000號），聲明異議，本
院裁定如下：
    主  文
原處分撤銷。
甲○○不罰。
    理  由
一、原處分意旨略以：異議人即受處分人甲○○（下稱異議人）
    於民國99年7 月2 日19時17分許，將其所有車牌號碼5011-W
    M 號自用一般小客車，停放在臺南市○○路○段大東夜市旁
    ，因「於身心障礙專用停車位違規停車（未放置身心障礙者
    專用停車位識別證）」，經臺南市警察局交通隊警員予以製
    單逕行舉發，嗣經交通部公路總局嘉義區監理所臺南監理站
    以其違規事實明確，依道路交通管理處罰條例第56條第1 項
    第10款之規定，裁處異議人罰鍰新臺幣（下同）1,200 元等
    語。
二、本件聲明異議意旨略以：本件違規車輛有申請過殘障黃卡，
    且異議人於上揭時、地停放於殘障停車格時，有將殘障黃卡
    置放於駕駛座左手邊擋風玻璃，惟因下車關門太大力，不小
    心將殘障黃卡掉落於椅子旁，導致稽查人員未看見殘障黃卡
    ，為此聲明異議等語。
三、按汽車駕駛人停車時，於身心障礙專用停車位違規停車，處
    600 元以上1,200 元以下罰鍰，道路交通管理處罰條例第56
    條第1 項第10款定有明文。次按使用身心障礙者專用停車位
    者，除掛有專用牌照之車輛外，應將專用停車位識別證置於
    汽車擋風玻璃明顯處或黏貼於機車車首，以供查核檢驗，為
    身心障礙者專用停車位設置辦法第9 條所明定。惟道路交通
    管理處罰條例於90年1 月17日增訂第56條第1 項第10款規定
    ，其立法目的，係為落實保障身心障礙者之停車權益，亦即
    為避免不具身心障礙身分之人，擅用專為殘障者設置之停車
    位，而侵害身心障礙者應有之停車權利，故該條款所指之「
    違規停車」，參酌身心障礙者保護法第48條第1 項後段（在
    設有殘障者專用停車標誌處所，非殘障用車不得停放）及道
    路交通安全規則第112 條第1 項第5 款（在設有殘障者專用
    停車標誌處所，非殘障用車不得停放）之規定，當係指非領
    有專用停車位識別證明之身心障礙者或其家屬，占用身心障
    礙者專用停車位，或非殘障用車在設有殘障者專用停車標誌
    處所停車者而言，是上開條款所謂之「違規停車」，自以處
    罰真正侵害身心障礙者停車權益之違規行為為限。
四、經查，案外人袁石桂花即異議人之婆婆向臺南縣政府申請有
    身心障礙者專用停車位識別證（編號：00 -000000號），有
    效期限至102 年10月16日，有異議人提出之專用停車位識別
    證影本1 紙在卷可憑。異議人於前述時、地停車之際，疏未
    將專用停車位識別證置於擋風玻璃明顯處，固有違身心障礙
    者專用停車位設置管理辦法第9 條之規定，致執勤員警無法
    當場查認該自用小客車是否具有使用專用停車位之資格，而
    掣單舉發。惟依前揭說明，放置專用停車位識別證，僅係供
    他人或執法者辨識使用身心障礙者專用停車位者，是否為有
    權使用者之方法之一，縱身心障礙者或其家屬有疏未將專用
    停車位識別證置放於車內以供辨識之情形，究非當然等同該
    身心障礙者或其家屬即無權利使用身心障礙者專用停車位。
    是以將領有專用停車位識別證之身心障礙者或其家屬，僅因
    疏於將專用停車位識別證置放車內供辨識之情形，與未領有
    專用停車位識別證之人，占用身心障礙者專用停車位；或非
    殘障用車在設有殘障者專用停車標誌處所停車之情形，等同
    視之，顯已逾越道路交通管理處罰條例第56條第1 項第10款
    規定之立法本旨。
五、綜上所述，本件異議人於使用身心障礙者專用停車位之際，
    疏未將身心障礙者專用停車位識別證置於擋風玻璃明顯處，
    固有違身心障礙者專用停車位設置管理辦法第9 條之規定。
    惟道路交通管理處罰條例第56條第1 項第10款規定之立法目
    的，既係避免不具殘障資格之人，擅自占用專為身心障礙者
    設置之停車位，侵害身心障礙者應有之停車權益，非為處罰
    未依規定置放專用停車位識別證以供查驗之身心障礙駕駛人
    或其家屬，且同條例復未針對身心障礙者或其家屬未依規定
    置放證件，而停放於身心障礙專用停車位之情形設有處罰明
    文。則本件異議人既領有專用停車位識別證，縱疏未將識別
    證置於車上供查證，而有可議之處，然依現行法既無處罰明
    文，自不能比附援引，逾越立法本旨，以道路交通管理處罰
    條例第56條第1 項第10款規定作為裁法依據。異議人本件違
    規事實既屬不罰，原處分機關未察，逕以異議人違反道路交
    通管理處罰條例第56條第1 項第10款之規定，裁處異議人罰
    鍰1,200 元，即有未洽。是本件異議為有理由，原處分應予
    撤銷，另為異議人不罰之諭知。
六、據上論斷，應依道路交通管理處罰條例第87條第2 項、道路
    交通案件處理辦法第20條前段，裁定如主文。
中    華    民    國    99    年    10    月    29    日
                      交通法庭  法  官  鄭燕璘
以上正本證明與原本無異。
如不服本裁定應於送達後5日內向本院提出抗告狀。（應附繕本
）
                                書記官  蔡明峰
中    華    民    國    99    年    10    月    29    日

司法院資訊處製作；財團法人民間司法改革基金會備份。
